臺灣士林地方法院刑事判決
111年度審易緝字第19號
公  訴  人  臺灣士林地方法院檢察署檢察官
被      告  謝鎮陽



上列被告因違反毒品危害防制條例案件，經檢察官提起公訴（10
5年度毒偵字第2589號），本院判決如下：
    主  文
本件公訴不受理。
    理  由
一、公訴意旨略以：被告乙○○於民國105年10月9日23時50分許為
    警採尿時起回溯96小時內之不詳時間，在不詳地點，以不詳
    方式，施用第二級毒品甲基安非他命1次。嗣於同日21時50
    分許，在新北市八里區中山路1段189巷口前，為警盤查，當
    場扣得被告所有安非他命殘渣袋1包（微量無法磅秤）及玻
    璃球1個，並採集其尿液送驗，結果呈甲基安非他命陽性反
    應。因認被告涉犯毒品危害防制條例（下稱毒品條例）第10
    條第2項之施用第二級毒品罪嫌等語。
二、按起訴之程序違背規定者，應諭知不受理之判決，並得不經
    言詞辯論為之，刑事訴訟法第303條第1款、第307條定有明
    文。又109年7月15日增訂施行之毒品條例第35條之1第1款及
    第2款前段規定，該條例施行前犯第10條之罪之案件，於該
    條例施行後，偵查中，由檢察官依修正後規定處理；審判中
    ，由法院或少年法院（地方法院少年法庭）依修正後規定處
    理。是犯同條例第10條之罪者，不論係修正前後，均應依新
    法規定處理。而毒品條例第24條第1項、第2項規定於修正後
    ，檢察官可依刑事訴訟法第253條之2第1項第4款至第6款或
    第8款規定，為多元之附條件緩起訴處分，不限於「附命緩
    起訴」，以使毒品施用者獲得有利於戒除毒癮之適當處遇，
    且該附條件緩起訴經撤銷後，檢察官應繼續偵查或起訴，其
    立法理由並說明：「緩起訴處分是利用機構外之處遇，協助
    施用毒品者戒除毒癮，為達成戒除毒癮之目的，於撤銷緩起
    訴處分後，宜由檢察官依法繼續偵查或起訴，亦即仍有現行
    條文第20條觀察、勒戒及強制戒治制度之適用，俾利以機構
    內之處遇方式協助其戒除毒癮，亦得為不同條件或期限之緩
    起訴處分」等語，與修正前所定之「依法追訴」不同，則新
    法規定之附條件緩起訴處分與曾受「觀察、勒戒或強制戒治
    」之處遇，已無法等同視之。修正後毒品條例對於施用毒品
    者之思維，已擺脫以往側重於「犯人」身分之處罰，著重其
    為病患之特質，因此放寬觀察、勒戒或強制戒治制度之適用
    時機，以協助施用者戒除毒癮，復基於憲法應保障人民之生
    存權，及根據每個國民生存照顧需要提供基本給付之理念，
    對於經監獄監禁處遇後仍再犯之施用毒品者，更應恢復以機
    構內、外之治療協助其戒除毒癮，是以修正後毒品條例第20
    條第3項所謂「3年後再犯」，只要本次再犯（不論修正施行
    前、後）距最近1次觀察、勒戒或強制戒治執行完畢釋放，
    已逾3年者，即該當之，不因其間有無犯施用毒品罪經起訴
    、判刑或執行而受影響。亦即對於戒除毒癮不易者，唯有以
    機構內、外處遇及刑事制裁等方式交替運用，以期能控制或
    改善其至完全戒除毒癮，此為本院已達成一致之法律見解。
    則被告縱為屢犯施用毒品罪之成癮慣犯，其間復曾因施用毒
    品罪，經起訴、判刑或執行，只要本次再犯施用毒品罪距其
    最近1次觀察、勒戒或強制戒治執行完畢釋放後，已逾3年者
    ，既仍有修正後毒品條例第20條第3項規定之適用，依舉重
    明輕之法理，倘僅經檢察官為「附命緩起訴」而非起訴、判
    刑，不論有無完成戒癮治療，其再犯更有適用同條例第20條
    第3項規定，施以「觀察、勒戒或強制戒治」之必要（此為
    最高法院經徵詢程序所達成之統一法律見解，最高法院110
    年度台上字第2096號判決意旨參照）。
三、經查，被告前於105年間，因施用毒品犯行，經臺灣新北地
    方檢察署檢察官以105年度毒偵字第4948號為附戒癮治療條
    件之緩起訴處分確定，後因被告於緩起訴期間內故意犯有期
    徒刑以上之他罪，故經臺灣新北地方檢察署檢察官以106年
    度撤緩字第548號撤銷前開緩起訴處分等情，有前開緩起訴
    處分書、撤銷緩起訴處分書及臺灣高等法院被告前案紀錄表
    在卷可按，然依前揭說明，附戒癮治療條件之緩起訴處分不
    能與觀察勒戒處遇等同視之，又被告前未曾因施用毒品經送
    觀察、勒戒，有臺灣高等法院被告前案紀錄表在卷為憑，本
    案自仍應依新法規定適用觀察、勒戒程序，不得逕行追訴。
    則檢察官就被告本件施用毒品犯行逕行提起公訴，與現行毒
    品條例第23條第2項所定之追訴要件不符，應認其起訴程序
    違背規定，且無從補正，爰不經言詞辯論，逕為諭知不受理
    之判決。
四、至扣案被告所有之安非他命殘渣袋1包（微量無法磅秤）及
    玻璃球1個等物，業經被告於偵訊時否認與其本件施用第二
    級毒品犯行有關（見臺灣士林地方檢察署105年度毒偵字第2
    589號卷第40頁），且遍閱全卷，尚無證據足證係供其本案
    施用第二級毒品犯行所用之物，亦無證據可認屬違禁物，本
    院自無從逕為沒收之諭知，檢察官聲請宣告沒收，尚非有據
    ，附此敘明。
據上論斷，應依刑事訴訟法第303條第1款、第307條，判決如主
文。
本案經檢察官甲○○提起公訴。
中　　華　　民　　國　　111 　年　　10　　月　　3 　　日
　　　　　　　　　刑事第十庭  法　官  陳秀慧
以上正本證明與原本無異。
如不服本判決應於收受送達後20日內向本院提出上訴書狀，並應
敘述具體理由；其未敘述上訴理由者，應於上訴期間屆滿後20日
內向本院補提理由書（均須按他造當事人之人數附繕本）「切勿
逕送上級法院」。因疫情而遲誤不變期間，得向法院聲請回復原
狀。
                              書記官  陳建宏 
中　　華　　民　　國　　111 　年　　10 　　月　　 3 　日